---
title: "deistools"
output: github_document
---

```{r setup, include=FALSE}
knitr::opts_chunk$set(echo = TRUE)
```

#deistools
deistools es un paquete que simplifica la realización de tareas habituales de las áreas de bioestadística.

Instalación:
```{r, eval=FALSE}
install.packages(c('devtools','tidyverse','readxl','stringr'))
devtools::install_github('diegogarcilazo/deistools')
```

###Funciones de Chequeo
El paquete deistools tiene incorporadas funciones para validar la información de las bases de mortalidad generadas por la DEIS. El primer grupo de validaciones son aquellas utilizadas para el control y reparación de la información.

Las validaciones utilizadas se las divide en 6 indicadores:

Errores (errors) \*:

- **Asterisco:** Son codigos válidos como códigos adicionales pero no se aceptan como causa básica de muerte(CBM).
- **No CBD:** Código que no es válido como CBM.
- **Limitado** a un sexo: restricción del código asociado al género.
- **Límite de edad:** código limitado a un rango de edad.

 Alertas (warnings)\*:

- **Trivial:** Son condiciones poco probables como causa de muerte.
- **SMD:** sospecha de muerte materna.


\* Fuente de información: Se utilizó la tablas sugeridas por http://www.paho.org/hq/index.php?option=com_docman&task=doc_download&gid=23700&Itemid=270&lang=en

##Función cie_check

La función cie_check es la más importante ya que genera el objeto de clase cie_check que nos permitirá utilizar las demás funciones de chequeo. Al ingresar los datos de edad, unidad de la edad, código de muerte, sexo y las variables que consideremos de identificación de los registros.

```{r}
suppressMessages(library(tidyverse))
library(deistools)

obj_check <- test_df %>%
      cie_check(edad, unieda, codmuer, sexo, id)
```

Con la utilización de funciones adicionales se puede realizar la exploración de este chequeo.
La función cie_summary() nos da un resumen de los errores y alertas que tiene la base.

```{r}

obj_check %>% 
 cie_summary()
 
```


Para consultar los registros con errores utilizar la función cie_tbl_errors() que construye un data.frame(tibble) con los registros individuales y el error detectado.
```{r}

obj_check %>% 
 cie_tbl_errors()
 
```

Para consultar los registros con alertas utilizar la función cie_tbl_warnings() que construye un data.frame(tibble) con los registros individuales y el warning detectado.
```{r}

obj_check %>% 
 cie_tbl_warnings()
 
```


##Búsqueda de casos de notificación obligatoria

Es útil poder determinar cuales son aquellas enfermedades que se deben notificar para evaluar la reparación con las áreas de epidemiología. Por el momento identifica aquellas causas de origen infeccioso.
```{r}

dplyr::mutate(deistools::test_df, enos = code_enos(codmuer, edad, unieda, sexo))
 
```

El resultado de esta función es un resumen que se imprime en la consola y la tabla con los datos individuales.



